臺灣高等法院高雄分院刑事判決　　　　　　　　　九十二年度上訴字第二一四四號
　　上　訴　人
　　即　被　告　乙○○
右上訴人因違反毒品危害防制條例案件，不服臺灣高雄地方法院九十二年度訴字第二
一二八號中華民國九十二年十月二日第一審判決（起訴案號：臺灣高雄地方法院檢察
署九十一年度毒偵緝字第二九二號）），提起上訴（併辦案號：同署九十二年度毒偵
緝字第五八一號、九十二年度毒偵字第五九九七號），本院判決如左：
    主  文
原判決撤銷。
乙○○連續施用第一級毒品，累犯，處有期徒刑壹年，如附表所示之海洛因沒收銷燬
；又連續施用第二級毒品，累犯，處有期徒刑捌月，如附表所示之安非他命及沾有安
非他命殘渣之玻璃吸管壹支均沒收銷燬、吸食器燈泡壹個沒收。應執行有期徒刑壹年
陸月；扣案如附表所示之海洛因、安非他命及沾有安非他命殘渣之玻璃吸管壹支，均
沒收銷燬，吸食器燈泡壹個沒收。
    事  實
一、乙○○有多次違反麻醉藥品管理條例、違反肅清煙毒條例案件等前科，其於民國
    （下同）八十七年間，因違反麻醉藥品管理條例案件，經法院判處應執行有期徒
    刑五月而確定，嗣於八十七年五月二日入監執行，並於八十九年一月六日因縮短
    刑期假釋出獄，假釋期間付保護管束，至九十年二月二十一日假釋期滿視為執行
    完畢。又其前於八十七年間因施用第二級毒品安非他命案件，而經台灣高雄地方
    法院以八十七年度易字第三○三九號刑事裁定送觀察勒戒後，因認無繼續施用毒
    品之傾向，再經該院於八十七年九月八日以八十七年度易字第三○三九號刑事判
    決判處免刑而確定在案。詎其竟不知悔改，而於前開免刑判決確定後五年內，復
    各基於施用第一級毒品海洛因之概括犯意及施用第二級毒品安非他命之概括犯意
    （九十一年六月十五日入勒戒所執行，九十一年七月二十六日出監；九十二年六
    月十二日十八時五十分許被警查獲，同年月十三日十七時四十五分許交保，上開
    甲權力拘束期間除外），自於九十年十二月十三日十五、十六時許起，至九十二
    年八月十八日十二時許止，在其位於高雄市○○區○○路八七四巷十五之一號住
    處，分別施用第一級毒品海洛因及第二級毒品安非他命各多次。嗣先後於九十年
    十二月十三日，在高雄市○○○路一七四七巷口查獲，並經台灣高雄地方法院以
    九十一年度毒聲字第二八七號裁定送觀察、勒戒，認有繼續施用毒品之傾向；又
    於九十一年六月十二日二十三時許，在高雄市楠梓區○○○路一七四七巷七七弄
    五號停車場；又於九十二年八月十八日十三時三十分許，在高雄市○○區○○路
    一七二之三號健仁醫院前，為警查獲，並先後扣得如附表所示之海洛因、安非他
    命、沾有安非他命殘渣之玻璃吸管一支，及其所有供施用毒品安非他命所用吸食
    器燈泡一個。乙○○於九十二年八月十八日經警緝獲始再執行強制戒治。
二、案經高雄縣警察局岡山分局及高雄市政府警察局分別報請及移請臺灣高雄地方法
    院檢察署檢察官偵查起訴及聲請併案審理。
    理  由
一、右揭事實，已據上訴人即被告乙○○（下稱被告）坦承不諱；而被告各次經警查
    獲所採驗尿液，經送請檢驗結果確呈第一級毒品海洛因代謝後嗎啡之陽性反應及
    第二級毒品甲基安非他命之陽性反應，有高雄市立凱旋醫院九十年十二月三十一
    日高市凱檢字第○○三一四號（見九十年度毒偵字第五七七四號卷第十三頁）、
    九十二年七月九日高市凱檢字第○一一七六號（見本院卷）、高雄縣衛生局九十
    二年八月二十日九二煙檢字第一五五九號檢驗成績書（見九二毒偵緝字第五八一
    號卷第十五頁）各一紙附卷足憑；又有如附表之物扣押可稽，而附表所示之物分
    別為海洛因、安非他命、沾有安非他命之玻璃吸食器，亦有各該鑑定報告可憑，
    足見被告上開自白與事實相符，堪採為論罪科刑之依據。又被告前於八十七年間
    亦因施用第二級毒品安非他命案件，而經台灣高雄地方法院以八十七年度易字第
    三○三九號刑事裁定送觀察勒戒後，因認無繼續施用毒品之傾向，再經該院於八
    十七年九月八日以八十七年度易字第三○三九號刑事判決判處免刑而確定在案，
    其於前開免刑判決確定後五年內，再因本案而違反毒品危害防制條例第十條第一
    項、第二項之罪，並經該院於九十一年一月二十一日以九十一年度毒聲字第二八
    七號刑事裁定送觀察、勒戒，被告雖提出抗告，仍經本院於九十一年二月二十七
    日以九十一年度毒抗字第五十三號刑事裁定駁回抗告而確定在案，被告並於觀察
    、勒戒後，經臺灣高雄看守所附設勒戒處所，以九十一年六月二十七日高所坤戒
    字第一一九九號函認有繼續施用毒品之傾向，而再經台灣高雄地方法院於九十一
    年七月十八日以九十一年度毒聲字第四一一八號刑事裁定令入戒治處所施以強制
    戒治一年，但於九十二年八月十八日始再執行強制戒治等情，亦有該免刑判決書
    、刑事裁定書、臺灣高等法院被告全國前案紀錄表及刑案資料查註紀錄表各一份
    附卷可稽。本件事證明確，被告確有前開施用第一級、第二級毒品之犯罪事實，
    被告之犯行堪以認定。
二、按海洛因係屬毒品危害防制條例第二條第二項第一款所稱之第一級毒品，而安非
    他命則為毒品危害防制條例第二條第二項第二款所稱之第二級毒品，是被告施用
    海洛因之行為，係犯該條例第十條第一項之施用第一級毒品罪；其施用安非他命
    之行為，係犯同條例第十條第二項之施用第二級毒品罪。被告分別持有第一級毒
    品海洛因及第二級毒品安非他命，嗣進而施用，持有之低度行為應為施用之高度
    行為所吸收，不另論罪。又被告所犯上開施用第一級毒品與施用第二級毒品二罪
    間，犯意各別，行為互殊，應予分論併罰。另被告前於八十七年間，因違反麻醉
    藥品管理條例案件，經法院判處應執行有期徒刑五月而確定在案，嗣於八十七年
    五月二日入監執行，並於八十九年一月六日因縮短刑期假釋出獄，假釋期間付保
    護管束，至九十年二月二十一日假釋期滿視為執行完畢後，此有卷附之臺灣高等
    法院被告全國前案紀錄表及台灣高雄地方法院檢察署被告刑案資料查註紀錄表，
    其於前案執行完畢後五年以內再犯本件有期徒刑以上之罪，各為累犯，均依刑法
    第四十七條規定應各加重其刑。又被告供承自九十年十二月十三日起至九十二年
    八月十八日中午十二時許，分別均有施用毒品海洛因及安非他命，另有執行觀察
    、勒戒處分，但因槍傷所以雖經裁定強制戒治，但未執行強制戒治（經查，被告
    九十一年六月十五日入所觀察勒戒，其於九十一年七月二十六日出監），是九十
    二年八月十八日被緝獲後始執行強制戒治（見本院九十三年四月二十二日審判筆
    錄），並有台灣高等法院被告全國前案紀錄表及出入監資料可查，足見被告上開
    施用第一級、第二級毒品期間，並非於強制戒制期滿後又另行起意而施用，而係
    斷斷續續於上開期間施用，顯係分別基於概括之犯意施用第一級毒品海洛因及第
    二級毒品安非他命，各係連續犯，為裁判上一罪，本院就併案部分，自得一併審
    理。又毒品危害防制條例雖於九十二年七月九日修正甲布，九十三年一月九日施
    行，但被告所犯上開條例第十條第一項、第二項之罪刑，並未修正，自無比較新
    舊法之問題。
三、原審論處被告罪刑，固非無見；惟查，原審未就併案部分一併審理，尚有未洽，
    被告上訴意旨執此而指摘原判決不當，為有理由，應將原判決撤銷改判。審酌被
    告前已有施用毒品之前科，且曾經判刑確定而入監服刑完畢，又因違反毒品危害
    防制條例案件，而法院判決免刑確定後，仍繼續施用毒品，顯見其並無戒除毒害
    之決心，其所犯罪行乃自戕之行為，尚無害及他人，暨本院審理中坦承犯行等一
    切情狀，分別量處如主文所示之刑，並定其應執行刑。如附表所示扣案之海洛因
    及安非他命，係屬毒品，扣案之沾有安非他命殘渣之玻璃吸管一支（即附表編號
    七），因該吸管與安非他命殘渣難以剝離，應全部視為毒品，前開海洛因、安非
    他命（重量均詳如附表）及沾有安非他命殘渣吸管一支，均應依毒品危害防制條
    例第十八條第一項前段之規定，宣告沒收銷燬，至鑑驗所耗損之毒品，既已費失
    ，自無庸宣告沒收銷燬；至於附表編號四被告吸食安非他命所用之吸食器小燈泡
    一個，且係被告所有，亦為其所不否認，依刑法第三十八條第一項第二款宣告沒
    收。又本件雖為被告上訴，但因原審判決適用法條不當而撤銷（未適用刑法第五
    十六條連續犯規定，本院自得諭知較重於原審法院之刑），併此敘明。
據上論結，應依刑事訴訟法第三百六十九條第一項前段、第三百六十四條、第二百九
十九條第一項前段、第三百七十條但書，毒品危害防制條例第十條第一項、第二項、
第十八條第一項前段，刑法第十一條、第五十六條、第四十七條、第五十一條第五款
、第三十八條第一項第二款，判決如主文。
本案經檢察官彭南雄到庭執行職務。
中      華      民      國    九十三    年      四      月     三十     日
                              臺灣高等法院高雄分院刑事第五庭
                                  審判長法官  曾永宗
                                        法官  陳明富
                                        法官  邱永貴
右正本證明與原本無異。
施用第一級毒品部分如不服本判決應於收受本判決後十日內向本院提出上訴書狀，其
未述上訴理由者，並得於提起上訴後十日內向本院補提理由書狀（均須按他造當事
人之人數附繕本)「切勿逕送上級法院」。
施用第二級毒品部分不得上訴。
                                      書記官  梁雅華
中    華    民    國      九十三      年      五      月     三   日
附錄本案論罪科刑法條：
毒品危害防制條例第十條
  施用第一級毒品者，處六月以上五年以下有期徒刑。
  施用第二級毒品者，處三年以下有期徒刑。
附表
┌──┬───────┬──────┬─────┬───────────┐
│編號│物  品  名 稱 │   數量     │  查獲日期│  鑑  定  資  料      │
├──┼───────┼──────┼─────┼───────────┤
│ 一 │ 海洛因一小包 │淨重Ｏ.Ｏ四 │九十一年十│法務部調查局九十一年二│
│    │              │甲克，包裝重│二月十三日│月十九日調科壹字第二二│
│    │              │Ｏ.二五甲克 │          │0000000號鑑定書│
│    │              │。          │          │。                    │
├──┼───────┼──────┼─────┼───────────┤
│ 二 │海洛因一小包  │淨重Ｏ.Ｏ６ │九十一年六│法務部調查局九十二年十│
│    │              │甲克，空包裝│月十二日  │二月三十日調科壹字第二│
│    │              │重Ｏ．二六甲│          │00000000號鑑定│
│    │              │克。        │          │書。                  │
├──┼───────┼──────┼─────┼───────────┤
│ 三 │安非他命二十小│合計警秤重量│     "    │詳本院卷高雄市警察局楠│
│    │包            │三八點九甲克│          │梓分局移送書記載。    │
│    │              │。          │          │                      │
├──┼───────┼──────┼─────┼───────────┤
│ 四 │吸食器小燈泡  │ 一個       │     "    │                      │
├──┼───────┼──────┼─────┼───────────┤
│ 五 │海洛因        │淨重五七點九│九十二年八│法務部調查局九十二年九│
│    │              │甲克，包裝重│月十八日。│月十日調科壹字第二二Ｏ│
│    │              │四點Ｏ六甲克│          │Ｏ一五九Ｏ八號鑑定書。│
│    │              │。          │          │                      │
├──┼───────┼──────┼─────┼───────────┤
│ 六 │安非他命      │驗後毛重二一│          │高雄醫學大學附設中和紀│
│    │              │Ｏ點二甲克（│     "    │念醫院九十三年三月二日│
│    │              │驗前毛重二一│          │0000－000號檢驗│
│    │              │Ｏ點三甲克。│          │報告                  │
├──┼───────┼──────┼─────┼───────────┤
│ 七 │沾有安非他命殘│ 一支       │     "    │同右醫院、日期九三Ｏ二│
│    │渣之玻璃吸管  │            │          │－三六五號檢驗報告    │
└──┴───────┴──────┴─────┴───────────┘
